【裁判字號】    89,訴,447
【裁判日期】    890225
【裁判案由】    公共危險
【裁判全文】
台灣台中地方法院刑事判決                          八十九年度訴字第四四七號
    公  訴  人  台灣台中地方法院檢察署檢察官
    被      告  甲○○
    指定辯護人  本院公設辯護人  乙○○
右列被告因公共危險案件，經檢察官提起公訴（八十八年度偵字第二三七九九號），
本院判決如左：
    主      文
甲○○無罪，令入相當處所，施以監護貳年。
    理      由
一、公訴意旨略以：被告甲○○基於放火燒燬現供人使用建築物之概括犯意，連續於
    民國八十八年十一月二十三日二十二時五十五分許，在台中市○○路○段一四○
    號台灣銀行台中分行；八十八年十二月一日凌晨二時五分許，在台中市○○街二
    九號南屯路郵局，以汽油之易燃液體，澆置在該等金融機構之提款機上，再引火
    燒燬該現供人使用之建築物。因認被告涉有刑法第一百七十三條第一項之放火罪
    嫌。
二、按被告之行為不罰者，應諭知無罪之判決；又因心神喪失而其行為不罰，認為有
    諭知保安處分之必要者，並應諭知其處分及期間，刑事訴訟法第三百零一條定有
    明文。
三、訊據被告雖未坦承犯行，辯稱：有直接證據才說云云。然查：被告連續放火燒燬
    台灣銀行台中分行及南屯路郵局提款機之事實，有該等金融機構監視錄影帶二捲
    可憑，依該監視器攝得之影像，已可辨識放火者確屬被告，有翻拍照片七幀在卷
    可證，參以在被告住處查扣之外套、襯衫、安全帽，正與在該銀行、郵局縱火者
    所穿戴之衣物相同，益顯被告確係放火燒燬上開提款機之行為人。惟被告之父親
    到庭陳稱：「甲○○在十幾年前，被其先生毆打，精神就異常，我要帶她去看病
    ，她不願意去，說她沒病」等語。經本院囑託國軍台中總醫院對被告進行精神鑑
    定，認被告罹患慢性精神分裂症、妄想症，目前之社會功能，因精神病影響，使
    其認知功能退化，欠缺理性思考及正確邏輯判斷的能力，衝動控制差，常受幻聽
    及妄想等精神病症狀影響而無故發怒，甚或有暴力或攻擊行為，常持續呈現警戒
    、多疑狀，思考貧乏，人際關係平淡且疏離，社會及職業功能退化，其結論認被
    告精神病症狀持續約有十三年多，目前精神病症狀仍持續存在，已呈慢性逐漸敗
    壞之狀，行為持續化，衝動控制差，缺乏獨立思考及判斷能力，有對任何情緒刺
    激做出過強之衝動反應情形，包括發怒、生氣、暴力及攻擊行為，是被告犯案時
    之精神狀態，依其精神病未曾治療，且精神病症狀持續呈現之考量下，應已達心
    神喪失之地步，有該院八十九年四月十二日（八九）民診查字第○四○○號函附
    之鑑定書在卷可參。足徵被告於行為時，係處於心神喪失之狀態，依刑法第十九
    條第一項：「心神喪失人之行為，不罰」之規定，自應諭知被告無罪之判決。然
    被告長期罹患前揭之精神疾病，既無病識感，亦不願配合接受治療，自有諭知保
    安處分之必要，爰併宣告令被告應入相當處所，施以監護二年，以資矯治。
四據上論斷，應依刑事訴訟法第三百零一條第一項、第二項，刑法第十九條第一項
    、第八十七條第一項、第三項，判決如主文。
中      華      民      國    八十九    年      五      月     十二     日
                                      法  官  張  恩  賜
右正本證明與原本無異。
如不服本判決，應於判決送達後十日內向本院提出上訴狀，上訴於臺灣高等法院臺中
分院( 須附繕本 )。
                                      書記官
中      華      民      國    八十九    年      五      月     十二     日


司法院資訊處製作；財團法人民間司法改革基金會備份。
